【裁判字號】    98,上訴,1097
【裁判日期】    990225
【裁判案由】    妨害性自主
【裁判全文】
臺灣高等法院高雄分院刑事判決        98年度上訴字第1097號
上  訴  人
即  被  告  乙○○
選任辯護人  李慶隆律師
上列上訴人因妨害性自主罪案件，不服臺灣高雄地方法院98年度
訴字第400 號中華民國98年6 月23日第一審判決（起訴案號：臺
灣高雄地方法院檢察署97年度偵字第28194 號），提起上訴，本
院判決如下：
     主  文
上訴駁回。
     事  實
一、緣代號0000甲0000 號女子（下稱A 女，姓名年籍詳卷附對照
    表）為離婚單身女性，於民國97年6 月間透過友人「黃玉圓
    」認識乙○○，並由「黃玉圓」、乙○○擔任媒人角色，乙
    ○○表示可介紹某建築商人與A 女認識，嗣安排雙方於同年
    月12日晚間在高雄市○○○路「寒軒飯店」見面用餐，A 女
    遂帶同女兒前往赴約，欲讓女兒一同認識並幫忙評估該名建
    築商人是否適宜交往，惟到場時乙○○始表示該名建築商人
    臨時有事未能前來，飯後，A 女與女兒共乘機車返家，乙○
    ○竟尾隨在後，得知A 女住處。詎乙○○於同年月17日14時
    30分許，得知A 女因身體不適在家休息，乃自行前往A 女位
    於高雄市苓雅區之住處，未經A 女同意，見1 樓供作佛堂使
    用，雖門戶關閉但未上鎖，即擅自進入（無故侵入住宅部分
    ，業據A 女於原審撤回告訴），經原審判決不受理確定在案
    ），並呼喚A 女後自行上樓，A 女原在2 樓房間內休息，聞
    聲起身查看，在梯間處見是乙○○來訪，乃要求乙○○離去
    ，乙○○見A 女獨自一人在家，竟心生淫念，另行起意，基
    於強制性交之犯意，藉口探病，佯稱要幫A 女塗抹青草藥膏
    治病，推擠A 女進入房間後，以違反A 女意願之強暴方式，
    將A 女推倒在床，強行掀起A 女上衣，以所攜帶之藥膏塗抹
    A 女背部，繼而解開A 女內衣，褪去A 女內褲，並以身體壓
    住A 女，以嘴親咬A 女乳房，期間因A 女不停掙扎，乃掌摑
    A 女臉頰2 下，並於拉扯間，造成A 女左胸抓傷痕約3 公分
    、紅腫塊約3 ×3 公分及右胸乳暈上方有咬傷傷痕之傷害（
    傷害部分未據告訴），惟欲以生殖器進入A 女陰道之際，因
    一時緊張而不舉，加以A 女不斷反抗喊叫並聽聞樓下狗吠，
    乙○○乃作罷而未對A 女強制性交得逞，並於匆忙離去之際
    ，隨手拿取A 女置於桌上之電信費帳單2 張、信用卡帳單1
    張，表示要代為繳納以資補償。案發後，A 女甚感憤怒，多
    次撥打電話，要求乙○○道歉並歸還帳單，乙○○置之不理
    ，A 女乃於翌日（18日）報警處理，始查獲上情。
二、案經A 女訴由高雄市政府警察局苓雅分局報請臺灣高雄地方
    法院檢察署檢察官偵查起訴。
     理  由
甲、程序部分
    本判決以下所引用之傳聞證據，被告及其辯護人於本院審理
    時均表示沒有意見，且未於言詞辯論終結前聲明異議，本院
    審酌上開傳聞證據作成時，並無不法之情事，認為適當，依
    刑事訴訟法第159 條之5 第2 項規定，自有證據能力，均得
    為證據。
乙、實體部分
一、訊據上訴人即被告固坦承其於98年6 月17日14時30分許，得
    知A 女身體不適而前往A 女住處探病，在該處2 樓房間內，
    以青草藥膏塗抹A 女背部，並與A 女發生肢體接觸，事後主
    動拿取A女 之帳單代為繳納等情不諱，惟矢口否認有何強制
    性交犯行，辯稱：當天伊到A 女住處，1 樓門沒關，伊進去
    後先向神明拜拜，並詢問有無人在，結果A 女穿著比基尼泳
    裝下樓，帶伊至2 樓房間，不久A 女即抱住伊猛親並在床上
    翻滾，且主動摘取伊手上之戒指，伊表示該戒指不值錢，A
    女乃將戒指返還，伊認為A 女可能經濟有困難，遂於離去時
    主動拿取帳單代為繳納云云。
二、經查：  
（一）A 女為離婚單身女性，於97年6 月間透過友人「黃玉圓」
      認識被告，並由「黃玉圓」、被告擔任媒人角色，被告表
      示可介紹某建築商人與A 女認識，嗣安排雙方於同年月12
      日晚間在「寒軒飯店」見面用餐，A 女遂帶同女兒前往赴
      約，欲讓女兒一同認識並幫忙評估該名建築商人是否適宜
      交往，惟到場時被告始表示該名建築商人臨時有事未能前
      來，飯後，A 女與女兒共乘機車返家，被告尾隨在後，因
      而得知A 女住處等情，業據證人A 女於原審及本院審理時
      證述甚詳，證人即A 女女兒於警詢時亦就陪同A 女前往用
      餐，餐後返家遭被告尾隨一情證述明確，參以被告於原審
      亦供稱：我有安排1 名建築商人與A 女認識，但對方看到
      A 女就離開了，之後我就帶A 女到「寒軒飯店」吃飯等語
      無訛，是此部分事實，足堪認定。
（二）被告於同年月17日14時30分許，前往A 女住處，在該處2
      樓房間，佯稱要幫A 女塗抹藥膏，將A 女推倒在床，強行
      掀起A 女上衣，以所攜帶之藥膏塗抹A 女背部，繼而解開
      A 女內衣，褪去A 女內褲，並以身體壓住A 女，以嘴親咬
      A 女乳房，期間因A 女不停掙扎，乃掌摑A 女臉頰2 下，
      並於拉扯間，造成A 女左胸抓傷痕約3 公分、紅腫塊約3
      ×3公 分及右胸乳暈上方有咬傷傷痕之傷害，惟欲以生殖
      器進入A 女陰道之際，因一時緊張而不舉，加以A 女不斷
      反抗喊叫並聽聞樓下狗吠，被告乃作罷離去等事實，業經
      證人A 女於原審結證：案發當天被告輾轉得知我生病，有
      打電話問我，我說有點感冒，被告說看醫生沒有用，他有
      1 罐青草藥膏，當時我在房間休息，聽到樓下有人叫我，
      我開門時看到被告已經走到1 樓與2 樓的樓梯，因為我吃
      了感冒藥，剛從醫院回來，我叫被告回去說我要休息，但
      被告一直推我進去房間裡面，把我推倒在床上，拿1 罐青
      草藥膏塗抹我的背部，並解開我的胸罩，拉掉我的內褲，
      我叫被告不要這樣，被告說我不是生病，只是很久沒有男
      人照顧，欠人家安慰，被告用嘴巴咬我的乳頭，並用生殖
      器要進入我的陰道，我反抗掙扎，被告就打我2 個耳光，
      我一直罵被告，但我感覺到被告無法勃起，被告一直叫我
      不要動，我使勁推開被告，並大叫救命，當時狗叫得很大
      聲，被告於是趕快起身穿衣服，並隨手取走我桌上的帳單
      說這些我幫妳繳算是補償妳，就急忙跑下樓等語綦詳；衡
      諸案發當時，A 女與被告相識不久，無何怨隙糾紛，A 女
      於案發前尚多次與被告電話聯繫，抱怨被告原要介紹之建
      築商人一直未出現，希望被告盡快安排與該位建築商人見
      面，期待被告媒合姻緣，此據A 女於原審陳述明白，並有
      通聯紀錄可稽，亦為被告所不否認，則於此情形下，A 女
      實無理由無中生有，無端以事涉自身名節之性侵醜事，設
      詞構陷被告之理；再佐以上開A 女所受乳房遭他人咬傷之
      傷勢部分，亦有高雄市立聯合醫院受理疑似性侵害事件驗
      傷診斷書1 份及照片4 張在卷可稽，堪認A 女所述，應係
      真實可採。
（三）被告固以前詞抗辯其與A 女之肢體接觸，係A 女主動所為
      ，惟關於被告辯稱A 女當時身著比基尼泳裝下樓一節，實
      背離常情，且證人A 女於原審接受交互詰問時，對被告辯
      解內容毫無所悉，當公訴人問及當天穿著、平常是否會游
      泳時，證人A 女業已證稱其當時穿著黑色短褲、短袖上衣
      ，其不會游泳等語明確，足見被告此部分所辯，無足採信
      ；又被告於原審自承其於案發當日，有攜帶青草藥膏前往
      A 女住處探病，並以該藥膏塗抹A 女背部等語屬實，則依
      一般社會常情，被告與A 女初識不久，被告此舉，顯逾越
      男女相處分際，超乎尋常探病應有之行止，已有瓜田李下
      之嫌，益徵A 女所證被告佯稱塗抹藥膏治病，卻藉機行強
      等情，應係可信；再質之被告於原審復供承其曾掌摑A 女
      2 下，有露出生殖器等情，其雖辯以此係A 女主動親吻摟
      抱所致云云，然果係A 女主動求歡，以A 女身形固屬高大
      然正處病中，被告仍具先天之男性體力優勢下，被告逕行
      推辭退避，應非難事，豈有任由A 女強行摟吻進而加以脫
      褲裸露生殖器之理，又何須掌摑A 女始足自保；此外，被
      告離去A 女住處時，主動拿取A 女置於桌上之電信費帳單
      2 張、信用卡帳單1 張，並代為繳納等情，業據被告於偵
      、審時坦承不諱，並於偵訊時自行提出上開3 紙帳單及繳
      費收據在卷，被告雖辯稱係因其手上之戒指遭A 女摘除，
      認為A 女經濟情況不佳，始主動代繳云云，惟承上被告所
      辯，被告當時對A 女強行求愛之舉，應係避之唯恐不及，
      焉有於離去現場之際，多此一舉，主動拿取帳單並代為繳
      付之理，應認證人A 女於原審所證被告離去當時表示要代
      繳帳單以資補償等語，較為可信，顯見被告係基於畏罪彌
      補之心態，始主動代繳帳單。
（四）辯護人為被告辯以：A 女自稱於性侵過程中遭被告掌摑及
      被告下體有流出液體，然驗傷證明書卻無臉部傷勢之記載
      ，A 女亦未對被告之體液進行採證，提供警方調查，足見
      A 女所述，不符常理，又A 女於案發後多次撥打電話予被
      告，與一般性侵害之被害人迴避加害人之情形有別，A 女
      可能係為向被告索取金錢，始為本件告訴云云。查：A 女
      於案發後甚感憤怒，多次撥打電話，要求被告道歉並歸還
      帳單，被告置之不理，A 女乃於翌日報警處理一情，業據
      證人A 女於原審證述甚詳，則A 女對遭受性侵一事，因憤
      恨難平，致電要求被告道歉，並無違常情，誰謂被害人躲
      避加害人始符常情；又佐以A 女於原審針對本案之意見陳
      稱：如果當初被告有向我道歉的話，我願意息事寧人，直
      到現在我仍要求被告向我道歉等語，嗣經被告於庭後向A
      女以書面方式致歉，A 女果真具狀撤回告訴，有道歉函、
      撤回告訴狀各1 紙附卷可按，被告事後否認道歉本意並不
      足採。足徵A 女於案發後對追訴與否本有所保留，係因被
      告態度始決定予以追究，是不得以A 女未即時採集被告體
      液供警方查證，推論A 女所述不實；再如前述，A 女遭被
      告掌摑一情，業據被告坦承不爭，且依經驗法則，掌摑不
      一定成傷，故A 女之驗傷證明書縱無臉部傷勢之記載，亦
      未可以此否定A 女證詞之真實性。
（五）又高雄市立凱旋醫院於98年9 月6 日高市凱醫成字第0980
      006247號函雖稱：A 女曾於97年6 月17日因憂鬱症至本院
      精神科門診等情（見本院卷第55頁）。另私立高雄醫學大
      學附設中和紀念醫院98年10月5 日高醫附行字第09800035
      31號函雖亦稱：A 女於97年6 月14日曾至本院急診主訴為
      情緒不穩、全身不舒服，最近睡不好，過去病史有憂鬱症
      等情（見本院卷第158 頁）。惟A 女雖有罹患憂鬱症之情
      形，然與被告上開犯罪之成立不生影響，是上開醫院之函
      件亦難採為有利於被告之認定。
（六）綜上所述，被告所辯各情，無非卸責之詞，不足採信。本
      件事證明確，被告之犯行，堪以認定。
三、核被告所為，係犯刑法第221 條第2 項、第1 項之強制性交
    未遂罪。被告基於強制性交犯意，違反A 女意願，強行親咬
    A 女乳房之強制猥褻行為，係被告強制性交犯意下所為性交
    之階段行為，為性交行為所吸收，不另論罪。被告著手於強
    制性交犯行而不遂，依刑法第25條第2 項規定，按既遂犯之
    刑減輕之。
四、原審因而適用刑法第221 條第2 項、第1 項、第25條第2 項
    之規定，並審酌被告年近70之齡，不知潔身自愛，竟假藉探
    病之名，對A 女性侵，嚴重侵害A 女之性自主權，對A 女之
    身心衝擊，不言可喻，且犯後否認犯行，態度不佳，惟念其
    無何不良前科，有其前案紀錄表為憑，復以書面向A 女致歉
    ，經A 女不再追究而撤回本件告訴等一切情狀，量處有期徒
    刑1 年8 月，以資懲儆。經核原審此部分判決認事用法並無
    不合，量刑亦屬適度。被告上訴意旨，仍執前詞，否認犯罪
    ，指摘原審此部分判決不當，難認有理由，應予駁回。
據上論斷，應依刑事訴訟法第368條，判決如主文。
本案經檢察官蔡國禎到庭執行職務。
中    華    民    國    99    年    2     月    25    日
                  刑事第九庭    審判長法  官  莊秋桃
                                      法  官  范惠瑩
                                      法  官  謝宏宗
以上正本證明與原本無異。
如不服本判決應於收受本判決後10日內向本院提出上訴書狀，其
未敘述上訴理由者，並得於提起上訴後10日內向本院補提理由書
狀（均須按他造當事人之人數附繕本）「切勿逕送上級法院」。
中    華    民    國    99    年    2     月    26    日
                                      書記官  蘇恒仁
附錄本判決論罪科刑法條：
刑法第221條第2項、第1項
（強制性交罪）
對於男女以強暴、脅迫、恐嚇、催眠術或其他違反其意願之方法
而為性交者，處3 年以上10 年以下有期徒刑。
前項之未遂犯罰之。

司法院資訊處製作；財團法人民間司法改革基金會備份。
